【裁判字號】    97,訴,655
【裁判日期】    970530
【裁判案由】    藥事法
【裁判全文】
臺灣基隆地方法院刑事判決               97年度訴字第655號
公  訴  人  臺灣基隆地方法院檢察署檢察官
被      告  乙○○
選任辯護人  黃丁風律師
            黃雅羚律師
            黃敬唐律師
上列被告因違反藥事法案件，經檢察官提起公訴（97年度偵字第
376 號），因被告所犯為死刑、無期徒刑、最輕本刑為3 年以上
有期徒刑或高等法院管轄第一審案件以外之罪，且於準備程序進
行中，被告先就被訴事實為有罪之陳述，經本院合議庭裁定進行
簡式審判程序，判決如下：
    主  文
乙○○輸入禁藥，處有期徒刑肆月，緩刑年；扣案之「去脂茶
」柒仟伍佰肆拾玖包，沒收之。
    事  實
一、乙○○係設在臺北市大同區○○○路○ 段88之1 號1 樓「重
    慶堂國藥號」之負責人，明知未經中央衛生主管機關核准而
    擅自輸入之藥品為禁藥，且含有桑葉、陳皮、甘草、黃耆、
    車前子、決明子等藥材成分之「去脂茶」為藥品，須領有中
    央衛生主管機關核准之輸入藥品許可證或同意進口函始得輸
    入，竟未經中央衛生主管機關核准，自大陸地區購買「去脂
    茶」10箱（共計7,549 包），將該等「去脂茶」與其他中藥
    材裝載於編號為WHLU0000000 號之貨櫃中，利用不知情之船
    務公司運抵基隆港，並於民國96年11月間，委託不知情之「
    建榮報關行」負責人許信雄，以橘皮名義，於96年11月2 日
    向基隆關稅局報關進口（報單號碼為AA/96/5295/0058 號）
    ，而輸入前開未經核准擅自輸入之禁藥，嗣經警於96年11月
    5 日就上開貨櫃執行落地追蹤，在桃園縣龜山鄉○○路75之
    1 號實施查驗，並扣得「去脂茶」7,549 包，始悉上情。
二、案經內政部警政署保安警察第三總隊第一大隊報請臺灣基隆
    地方法院檢察署檢察官偵查起訴。
    理  由
壹、程序事項
    被告乙○○所犯者非為死刑、無期徒刑、最輕本刑為3 年以
    上有期徒刑之罪或高等法院管轄第一審案件，其於準備程序
    進行中，先就被訴事實為有罪之陳述，經告知其簡式審判程
    序之旨，並聽取公訴人、被告及辯護人之意見後，本院合議
    庭依刑事訴訟法第273 條之1 第1 項之規定，裁定由受命法
    官獨任以簡式審判程序進行本案之審理。
貳、實體事項
一、事實認定部分
    上開事實，業經被告於本院審理時坦承無誤，復經證人即「
    建榮報關行」之負責人許信雄於警詢及偵查中證述明確，另
    扣案之「去脂茶」經檢驗後，含有桑葉、山楂、烏梅、陳皮
    、甘草、黃耆、車前子及決明子等中藥材成分，其中桑葉、
    陳皮、甘草、黃耆、車前子及決明子均收載於本草綱目，應
    以藥品管理，此有行政院衛生署藥物食品鑑驗局96年11月22
    日藥檢參字第0960021745號檢驗報告書及行政院衛生署中醫
    藥委員會96年12月5 日衛中會藥字第0960012985號函在卷可
    稽，又有進口報單、進口貨櫃追蹤落地檢查申請書及查獲現
    場照片4 張附卷可憑，足認被告之自白與事實相符，事證明
    確，被告之犯行應堪認定。
二、法律適用部分
（一）按藥事法所稱藥品，係指下列各款之1 之原料藥及製劑：
      一、載於中華藥典或經中央衛生主管機關認定之其他各國
      藥典、公定之國家處方集，或各該補充典籍之藥品。二、
      未載於前款，但使用於診斷、治療、減輕或預防人類疾病
      之藥品。三、其他足以影響人類身體結構及生理機能之藥
      品。四、用以配製前3 款所列之藥品；又未經核准擅自輸
      入進口之藥品為禁藥，但旅客或隨交通工具服務人員攜帶
      自用藥品進口者，不在此限，藥事法第6 條及第22條第1
      項第2 款分別定有明文。本件被告輸入之「去脂茶」含有
      收載於本草綱目典籍之桑葉、陳皮、甘草、黃耆、車前子
      及決明子等藥物成分，依據上開規定即為藥事法所稱之藥
      品，則被告未經主管機關核准，擅自輸入上開藥品，核其
      所為，係犯藥事法第82條第1 項之輸入禁藥罪。
（二）次按私運管制物品進口、出口逾公告數額者，處7 年以下
      有期徒刑，得併科新台幣（下同）300 萬元以下罰金；前
      項之未遂犯罰之；第1 項所稱管制物品及其數額，由行政
      院公告之，懲治走私條例第2 條定有明文。又行政院依據
      懲治走私條例第2 條所公告之「管制物品項目及其數額」
      丙項所稱「管制進口物品」第5 款係指1 次私運海關進口
      稅則第1 章至第8 章所列之物品及稻米、稻米粉、花生、
      茶葉、種子（球），其總額由海關照緝獲時之完稅價格計
      算，超過10萬元者或重量超過1,000 公斤者，屬於管制進
      口物品，但報關進口上開物品未虛報貨名或產地者，不屬
      所列之管制進口物品，行政院92年10月23日院臺財字第09
      20056338號函已有明訂。本件被告輸入之「去脂茶」，係
      以多種中藥材混成，依據前開行政院衛生署中醫藥委員會
      之函文，應以藥品管理，歸列貨品分類號列第3004.90.69
      .00- 9號「其他中藥製劑」項下，非屬海關進口稅則第1
      章至第8 章所列之物品，即非懲治走私條例第2 條所稱之
      管制物品，此有財政部基隆關稅局97年5 月19日基普進字
      第0971013407號函附卷供參，因被告輸入之「去脂茶」非
      屬管制進口物品，縱使被告於輸入時未據實申報，亦無該
      當懲治走私條例第2 條第1 項私運管制物品進口罪之餘地
      ，故檢察官認被告輸入「去脂茶」之行為，另違反懲治走
      私條例第2 條之規定等情，即有未洽。
（三）被告利用不知情之船務公司及許信雄，遂行輸入禁藥之犯
      行，為間接正犯。
（四）爰審酌被告未經核准擅自輸入前開禁藥，且輸入數量多達
      7,549 包，所為確有不當，惟上開禁藥未及販售，即遭查
      獲，未對於國民健康造成實際危害，且被告輸入「去脂茶
      」所含成分，均屬常見之中藥材，非屬對於人體健康具有
      重大危害之藥品，又被告於本院審理中坦承犯行，犯後態
      度良好，復前無犯罪紀錄等一切情狀，量處如主文所示之
      刑。
（五）被告未曾因故意犯罪受有期徒刑以上刑之宣告，此有臺灣
      高等法院被告前案紀錄表在卷供參，其因一時行事不慎、
      思慮未周致為本件犯行，惡性非屬重大，且於本院審理時
      坦承犯行，犯後態度良好，經此科刑教訓，應仍知所警惕
      而不致再犯，是認所宣告之有期徒刑，以暫不執行為適當
      ，爰併予宣告緩刑3 年，以啟自新；至於檢察官固請求於
      宣告緩刑時，併命被告向公庫支付7 萬5,000 元，惟被告
      輸入「去脂茶」之成分，非屬對於人體健康具有重大危害
      之藥品，且未及販售即遭查獲，並未對於國民健康造成實
      際危害，又被告前無犯罪紀錄，僅因一時行事未慎致罹典
      章，是認對於被告科以前開刑罰為已足，檢察官請求併命
      被告向公庫支付一定金額等情，尚無必要。
（六）本件查獲之「去脂茶」7,549 包，為被告所有供為本件犯
      行所用之物，業經被告供承無誤，均應依刑法第38條第1
      項第2 款之規定，宣告沒收。至於依藥事法查獲供製造、
      調劑偽藥、禁藥之器材，不問屬於犯人與否，沒收之，藥
      事法第88條固定有明文，惟此條所定義務沒收之物品限於
      「供製造、調劑偽藥、禁藥之器材」，而本件扣案之「去
      脂茶」係屬未經核准擅自輸入之禁藥，與藥事法第88條所
      定義務沒收之物品不符，是尚無從依據藥事法第88條之規
      定，對於扣案之「去脂茶」宣告沒收，故檢察官依據藥事
      法第88條之規定，聲請就扣案之「去脂茶」宣告沒收一節
      ，亦有未妥，附此敘明。
據上論斷，應依刑事訴訟法第273 條之1 第1 項、第299 條第1
項前段，藥事法第82條第1 項，刑法第11條前段、第74條第1 項
第1 款、第38條第1 項第2 款，判決如主文。
本案經檢察官甲○○到庭執行職務。
中    華    民    國    97    年    5     月    30    日
                  刑事第二庭法    官  邰婉玲
以上正本證明與原本無異。
如不服本判決應於收受本判決後10日內向本院提出上訴書狀，其
未敘述上訴理由者，並得於提起上訴後10日內向本院補提理由書
狀（均須按他造當事人之人數附繕本）「切勿逕送上級法院」。
中    華    民    國    97    年    5     月    30    日
                            書 記 官  彭筠凱
附錄所犯法條：
藥事法第82條第1項
製造或輸入偽藥或禁藥者，處 10 年以下有期徒刑，得併科新臺
幣 1 千萬元以下罰金。


司法院資訊處製作；財團法人民間司法改革基金會備份。
